【裁判字號】    98,易緝,42
【裁判日期】    980331
【裁判案由】    毒品危害防制條例
【裁判全文】
臺灣板橋地方法院刑事判決              98年度易緝字第42號
公  訴  人  臺灣板橋地方法院檢察署檢察官
被      告  甲○○
                    國民
                    （現在臺灣臺北監獄臺北分監執行中）
上列被告因違反毒品危害防制條例案件，經檢察官提起公訴（96
年度毒偵字第2702號），被告於準備程序中就被訴事實為有罪之
陳述，經本院改依簡式審判程序審理，並判決如下：
    主      文
甲○○施用第二級毒品，累犯，處有期徒刑柒月，減為有期徒刑
月又拾伍日，如易科罰金，以新臺幣壹仟元折算壹日。扣案之
第二級毒品甲基安非他命壹包（驗前淨重零點壹伍公克，驗後餘
重零點壹捌公克）沒收銷燬之，扣案之第二級毒品甲基安非他
命包裝袋壹個及吸食器壹組沒收之。
    事      實
一、甲○○前於民國88年間，因違反毒品危害防制條例案件，經
    臺灣基隆地方法院以88年度訴字第105 號判處應執行有期徒
    刑5 年，嗣經臺灣高等法院以88年度上訴字第2613號駁回上
    訴確定，入監服刑後，於91年8 月16日縮短刑期假釋出監，
    92年12月22日假釋期滿未經撤銷，視為執行完畢。又於88年
    間，因施用毒品案件，經依臺灣基隆地方法院88年度毒聲字
    第58號裁定送觀察、勒戒後，因無繼續施用毒品傾向，而於
    88年2 月12日釋放出所。復於前揭觀察勒戒執行完畢釋放後
    5 年內，即93年1 月18日為警採尿時回溯26小時內之某時，
    及92年10月21日為警採尿時回溯96小時內之某時，因施用毒
    品案件，經本院以94年度訴緝字第121 號判處應執行有期徒
    刑1 年確定，嗣經本院以96年度聲減字第1718號裁定減刑並
    定其應執行刑為有期徒刑6 月確定，於96年8 月11日縮刑期
    滿，翌日因徒刑執行完畢出監。詎仍不知悔改，復基於施用
    第二級毒品甲基安非他命之犯意，於96年4 月1 日上午9時
    許，在臺北縣三重市○○街靠近自強路口之菜市場內廁所，
    以將第二級毒品甲基安非他命置於玻璃球吸食器內燒烤後吸
    食其煙霧之方式，施用第二級毒品甲基安非他命。嗣於同日
    下午1 時20分許，在臺北縣三重市○○街與環河北路口為警
    查獲，並扣得其所有供以施用之第二級毒品甲基安非他命1
    包（驗前淨重0.15公克，驗後淨重0.138 公克）及吸食器1
    組。經警採尿送驗結果，呈安非他命類（安非他命、甲基安
    非他命）陽性反應，始悉上情。
二、案經臺北縣政府警察局三重分局報請臺灣板橋地方法院檢察
    署檢察官偵查起訴。
    理      由
一、本案被告甲○○所犯係死刑、無期徒刑、最輕本刑為3 年以
    上有期徒刑以外之罪，其於準備程序中就前揭被訴事實為有
    罪之陳述，經告知簡式審判程序之旨，並聽取其與公訴人之
    意見後，本院認無不得或不宜改依簡式審判程序進行之情事
    ，依刑事訴訟法第273 條之1 第1 項、第284 條之1 規定，
    裁定本案改依簡式審判程序審理，合先敘明。
二、按施用第一、二級毒品為犯罪行為，毒品危害防制條例第10
    條定有處罰明文。故施用第一、二級毒品者，依前揭規定本
    應科以刑罰。惟基於刑事政策，對合於一定條件之施用者，
    則依同條例第20條、第23條之規定，施以觀察、勒戒及強制
    戒治之保安處分。又毒品危害防制條例於92年7 月9 日修正
    公布，自93年1 月9 日施行，其中第20條、第23條將施用毒
    品之刑事處遇程序，區分為「初犯」及「五年內再犯」、「
    五年後再犯」。依其立法理由之說明：「初犯」，經觀察、
    勒戒或強制戒治後，應為不起訴處分或不付審理之裁定；經
    觀察、勒戒或強制戒治執行完畢釋放後，「五年內再犯」者
    ，因其再犯率甚高，原實施之觀察、勒戒及強制戒治既已無
    法收其實效，爰依法追訴或裁定交付審理。至於經觀察、勒
    戒或強制戒治執行完畢釋放後，「五年後再犯」者，前所實
    施之觀察、勒戒或強制戒治已足以遮斷其施用毒品之毒癮，
    為期自新及協助其斷除毒癮，仍適用「初犯」規定，先經觀
    察、勒戒或強制戒治之程序。從而依修正後之規定，僅限於
    「初犯」及「五年後再犯」二種情形，始應先經觀察、勒戒
    或強制戒治程序。倘被告於5 年內已再犯，經依法追訴處罰
    ，縱其第3 次（或第3 次以上）再度施用毒品之時間，在初
    犯經觀察、勒戒或強制戒治執行完畢釋放5 年以後，已不合
    於「五年後再犯」之規定，且因已於「五年內再犯」，顯見
    其再犯率甚高，原實施觀察、勒戒或強制戒治，已無法收其
    實效，即應依該條例第10條處罰。至於第3 次（或第3 次以
    上）施用毒品之時間，是否宜有期間限制？以多久為適宜？
    則分屬刑事政策、專門醫學之範圍，非審判機關所能決定，
    有待循立法途徑解決（最高法院97年度第5 次刑事庭會議決
    議參照）。查被告前於88年間，因施用毒品案件，經依臺灣
    基隆地方法院88年度毒聲字第58號裁定送觀察、勒戒後，因
    無繼續施用毒品傾向，而於88年2 月12日釋放出所。又於前
    揭觀察勒戒執行完畢釋放後5 年內，即93年1 月18日為警採
    尿時回溯26小時內之某時，及92年10月21日為警採尿時回溯
    96小時內之某時，因施用毒品案件，經本院以94年度訴緝字
    第121 號判處應執行有期徒刑1 年確定，嗣經本院以96年度
    聲減字第1718號裁定減刑並定其應執行刑為有期徒刑6 月確
    定，於96年8 月11日縮刑期滿，翌日因徒刑執行完畢出監等
    情，有臺灣高等法院被告前案紀錄表1 份附卷可考。是被告
    所為本案施用毒品犯行，距上開觀察、勒戒執行完畢釋放雖
    已逾5 年，惟被告在上開觀察、勒戒執行完畢釋放後5 年內
    ，既已再犯施用毒品之罪，並經追訴處罰，揆諸前揭說明，
    其本次犯行即與毒品危害防制條例第20條第3 項所稱之「5
    年後再犯」有別。是公訴人依法追訴於法並無不合，本院自
    應依法論科。
三、上揭犯罪事實，業據被告於警詢、偵訊及本院審理時供認不
    諱，且其為警採集之尿液，經送請臺灣檢驗科技股份有限公
    司檢驗結果，呈安非他命類（安非他命、甲基安非他命）陽
    性反應等情，有該公司96年4 月12日濫用藥物尿液檢驗報告
    、臺北縣政府警察局三重分局查獲毒品案件被移送者姓名、
    代碼對照表各1 份在卷可資佐證。此外，並有扣案之透明結
    晶1 包及吸食器1 組可查。又扣案之透明結晶1 包，經送請
    臺灣檢驗科技股份有限公司鑑定結果，檢出第二級毒品甲基
    安非他命成分（驗前淨重0.15公克，驗後餘重0.138 公克）
    ，有該公司濫用藥物檢驗報告1 紙在卷可參。足徵被告任意
    性之自白與事實相符，應堪採信。本案事證已臻明確，被告
    犯行堪以認定，應依法論科。
四、按甲基安非他命屬毒品危害防制條例第2 條第2 項第2 款所
    定之第二級毒品，不得非法持有、施用。是核被告所為，係
    犯毒品危害防制條例第10條第2 項之施用第二級毒品罪。被
    告持有第二級毒品甲基安非他命進而施用，其持有甲基安非
    他命之低度行為，應為施用之高度行為所吸收，不另論罪。
    又被告前於88年間，因違反毒品危害防制條例案件，經臺灣
    基隆地方法院以88年度訴字第105 號判處應執行有期徒刑5
    年，嗣經臺灣高等法院以88年度上訴字第2613號駁回上訴確
    定，入監服刑後，於91年8 月16日縮短刑期假釋出監，92年
    12月22日假釋期滿未經撤銷，視為執行完畢等情，有臺灣高
    等法院被告前案紀錄表1 份在卷可參。其於受有期徒刑之執
    行完畢，5 年以內故意再犯本案有期徒刑以上之罪，為累犯
    ，應依刑法第47條第1 項之規定加重其刑。爰審酌被告施用
    毒品足以戕害身心健康，其經觀察、勒戒後，仍再度施用毒
    品，顯見其戒毒之意志不堅，自制力不佳，應有入監矯治之
    必要。惟念其施用毒品，戕害己身，且犯後已坦承犯行，態
    度良好等一切情狀，量處如主文所示之刑，以資懲儆。又扣
    案之甲基安非他命1 包（驗前淨重0.15公克，驗後餘重0.13
    8 公克）為查獲之第二級毒品，已如前述，應依毒品危害防
    制條例第18條第1 項前段規定，併予宣告沒收銷燬之。至因
    鑑驗耗盡之甲基安非他命既已滅失，自無庸再為沒收銷燬之
    諭知。另扣案之甲基安非他命包裝袋1 個，為被告所有用以
    盛裝毒品之物，扣案之吸食器1 組，係被告所有用以施用第
    二級毒品甲基安非他命之物，此均據被告供承在卷，爰均依
    刑法第38條第1 項第2 款規定，宣告沒收之。
五、末查，本案被告犯罪之時間在96年4 月24日以前，合於中華
    民國96年罪犯減刑條例第2 條第1 項第3 款之規定。又被告
    雖曾經本院通緝在案，惟本院係於96年10月19日始發佈通緝
    ，有本院通緝書附卷可參，自非中華民國96年罪犯減刑條例
    第5 條不得減刑之事由，爰依法減其宣告刑2 分之1 ，並諭
    知易科罰金之折算標準，以資懲儆。
據上論斷，應依刑事訴訟法第273 條之1 第1 項、第299 條第1
項前段，毒品危害防制條例第10條第2 項、第18條第1 項前段，
刑法第11條、第47條第1 項，41條第1 項前段、第38條第1 項第
2 款，中華民國96年罪犯減刑條例第2 條第1 項第3 款、第7 條
、第9 條，判決如主文。
本案經檢察官靳開聖到庭執行職務。
中    華    民    國    98    年    3     月    31    日
                  刑事第四庭    法  官  謝梨敏
以上正本證明與原本無異。
                                書記官  翁子婷
中    華    民    國    97    年    3     月    31    日
附錄本判決論罪之法條：
毒品危害防制條例第10條
施用第1 級毒品者，處6 月以上5 年以下有期徒刑。
施用第2 級毒品者，處3 年以下有期徒刑。


司法院資訊處製作；財團法人民間司法改革基金會備份。
